【裁判字號】    98,上訴,1060
【裁判日期】    980723
【裁判案由】    毒品危害防制條例
【裁判全文】
臺灣高等法院臺中分院刑事判決        98年度上訴字第1060號
上  訴  人
即  被  告  甲○○
                      號
選任辯護人  許家瑜律師
上列上訴人即被告因毒品危害防制條例案件，不服臺灣臺中地方
法院97年度訴字第3067號，中華民國98年3月31日第一審判決（
起訴案號：臺灣臺中地方法院檢察署96年度偵字第29245號），
提起上訴，本院判決如下：
    主  文
原判決關於如附表一、二、四、五所示罪刑部分均撤銷。
甲○○所犯販賣第一級毒品罪之罪名及處罰，詳如附表一、二、
四、五「所犯罪名及處罰」欄所示。
其他上訴駁回。
撤銷改判如附表一、二、四、五所示之刑，與上訴駁回如附表三
所示之刑，應執行有期徒刑貳拾陸年。
   犯罪事實
一、甲○○（綽號土豆、小林）雖知海洛因係屬毒品危害防制條
    例第2條第2項第1款所規定之第一級毒品，不得非法持有、
    販賣，竟仍基於販賣第一級毒品海洛因以營利之犯意，以使
    用王建誠（檢察官另案偵辦中）所提供之0000000000號行動
    電話作為販毒之聯絡工具，遇有購買毒品者撥打上開電話聯
    繫購毒事宜時，即予以接聽、聯絡，並與購毒者約定交易時
    間、地點後，再至約定地點與購買者完成交易之方式，先後
    為下述販賣第一級毒品海洛因行為：
  (一)、於民國96年2月間某日至同年4月間某日止期間，分別在臺
      中縣梧棲鎮○○路○段附近某處、臺中縣龍井鄉○○○路
      產業道路附近及臺中縣龍井鄉○○○道路旁等地，先後各
      販賣第一級毒品海洛因1小包予丑○○，計20次，每次均
      由丑○○交付購買海洛因之價金新臺幣（下同）9百元予
      甲○○，甲○○當場交付1小包第一級毒品海洛因予丑○○，甲○○每次得款9百元（20次合計為1萬8千元）。
  (二)、於96年3月間某日至同年4月間某日止期間，分別在臺中縣
      龍井鄉○○路之龍海國小附近產業道路及臺中縣龍井鄉○○路旁等地，先後各販賣第一級毒品海洛因1小包予丙○○，計10次，每次均由丙○○交付購買海洛因之價金1千
      元予甲○○，甲○○當場交付1小包第一級毒品海洛因予
      丙○○，甲○○每次得款1千元 （10次合計為1萬元）。
  (三)、於96年2月間，均在臺中縣龍井鄉○○路之加油站後方產
      業道路上，先後各販賣第一級毒品海洛因1小包予戊○○
      ，計2次，其中一次係由戊○○當場交付購買海洛因之價
      金1千元予甲○○，甲○○當場交付1小包第一級毒品海洛
      因予戊○○；另一次則係甲○○先當場交付1小包第一級
      毒品海洛因予戊○○，嗣後戊○○始給付購買海洛因之價
      金1千元予甲○○（甲○○上開2次合計共得款2千元）。
  (四)、於96年2月間，均在臺中縣龍井鄉○○路之夜市排水溝旁
      ，先後各販賣第一級毒品海洛因1小包予己○○，計5次，
      其中4次均由己○○交付購買海洛因之價金1千元予甲○○
      ，甲○○當場交付1小包第一級毒品海洛因予己○○，另1
      次則由己○○交付購買海洛因之價金2千元予甲○○，甲○○當場交付1小包第一級毒品海洛因予己○○（甲○○
      上開5次合計共得款6千元）。
  (五)、於96年1月間，均在臺中縣龍井鄉○○路之運動家游泳池
      附近水溝旁，先後各販賣第一級毒品海洛因1小包予庚○○，計5次，其中有時係由庚○○當場交付購買海洛因之
      價金1千元予甲○○，甲○○當場交付1小包第一級毒品海
      洛因予庚○○；有時則係甲○○先當場交付1小包第一級
      毒品海洛因予庚○○，庚○○先當場給付部分價金9百元
      予甲○○，嗣後始再給付購買海洛因之餘款1百元予甲○○（甲○○上開5次合計共得款5千元）。
二、案經臺中縣警察局烏日分局報請臺灣臺中地方法院檢察署檢
    察官偵查起訴。
    理    由
甲、證據能力方面：
一、按刑事訴訟法第159條之2規定：「被告以外之人於檢察事務
    官、司法警察官或司法警察調查中所為之陳述，與審判中不
    符時，其先前審判外之陳述具有較可信之特別情況，且為證
    明犯罪事實存否所必要者，得為證據。」查本件證人丑○○
    、庚○○於原審審理中行交互詰問時所為證述內容，與其等
    先前於警詢中證述內容雖有不符部分；惟人之記憶常隨時間
    經過而趨模糊，更易因身分曝光，遭受來自被告之壓力，而
    不敢詳實陳述。且證人丑○○於原審審理中直陳：伊於警詢
    中所述正確，伊於警詢中係自由指認被告，警察並未暗示等
    語（見原審卷第137、138頁）；證人庚○○於原審審理中亦
    結證：「當初向被告購買海洛因之詳細過程，是96年12月26
    日製作警詢筆錄時記的較清楚，因為距離案發時間較近，伊
    當時均有依照事實陳述」等語（見原審卷第169頁）。此外
    ，該二證人與被告素無怨隙，其直承向被告購買毒品供己施
    用陳述，對自己亦有所不利，且渠二人於警詢中之陳述，亦
    與被告於警詢中之自白大致相符，足認其二人於警詢中之陳
    述，均具有特別可信之情況，且均為證明被告犯罪事實存否
    所必要，應均有證據能力，得為本案之證據。又證人丙○○
    於原審審理中行交互詰問時所為證述，與其前於警詢中證述
    內容雖有不符，惟證人丙○○於警詢中之陳述，具有特別可
    信之情況（理由詳後乙壹一(三)部分所述），且為證明被告犯
    罪事實存否所必要，亦應有證據能力，得為本案之證據。至
    證人戊○○於警詢中證述內容，與其於原審審理中結證情節
    不符部分，核並無何特別可信之情況，則證人戊○○於警詢
    中證述內容應無證據能力。
二、按刑事訴訟法第159條之1所稱得為證據之被告以外之人於審
    判外向法官所為之陳述，及於偵查中向檢察官所為之陳述，
    立法者係以被告以外之人（含共同被告、共犯、被害人、證
    人等）因其陳述係在法官面前為之，故不問係其他刑事案件
    之準備程序、審判期日或民事事件或其他訴訟程序之陳述，
    均係在任意陳述之信用性已受確定保障之情況下所為，因此
    該等審判外向法官所為之陳述，應得作為證據；另以刑事訴
    訟法規定檢察官代表國家偵查犯罪、實施公訴，依法有訊問
    被告、證人、鑑定人之權，且實務運作時，偵查中檢察官向
    被告以外之人所取得之陳述，原則上均能遵守法律規定，不
    致違法取供，其可信性甚高，為兼顧理論與實務，而對被告
    以外之人於偵查中向檢察官所為之陳述，除顯有不可信之情
    況者外，得為證據，乃同法第159條第1項所謂得作為證據之
    「法律有規定者」之一，為有關證據能力之規定，係屬於證
    據容許性之範疇。而被告之反對詰問權，雖屬憲法第8條第1
    項規定「非由法院依法定程序不得審問處罰」之正當法律程
    序所保障之基本人權，及第16條所保障之基本訴訟權，不容
    任意剝奪。但詰問權係指訴訟上被告有在公判庭當面詰問證
    人，以求發現真實之權利，應認被告具有處分權，非不得由
    被告放棄對原供述人之反對詰問權。此與證據能力係指符合
    法律所規定之證據適格，而得成為證明犯罪事實存在與否之
    證據資格，性質上並非相同。被告得以詰問證人，以被告或
    其辯護人在場為前提。上開得為證據之被告以外之人於審判
    外向法官所為之陳述及於偵查中向檢察官所為之陳述，就本
    案被告而言，事實上均難期有於另案法官審判外或檢察官偵
    查中行使反對詰問權之機會。從而，於事實審法院審判實務
    中，案內遇有此類未能賦予被告行使詰問權之供述證據，即
    應依刑事訴訟法第273條第1項第5款、第8款及第171條規定
    ，於準備程序期日訊明、曉諭被告或其辯護人是否聲請傳喚
    該被告以外之人以踐行人證之調查程序，使被告或其辯護人
    針對該被告以外之人於審判外向法官及於偵查中向檢察官所
    為之陳述，有補足行使反對詰問權之機會。倘被告明示捨棄
    詰問者，應記明筆錄，以杜爭議。除有類如刑事訴訟法第15
    9條之3所列各款之情形以外，均應傳喚該被告以外之陳述人
    到庭依法具結，給予被告或其辯護人詰問，或依同法第163
    條第1項、第167條之7規定為詢問之機會。此即刑事訴訟法
    第196條明定「證人已由法官合法訊問，且於訊問時予當事
    人詰問之機會，且陳述明確別無訊問必要者，不得再行傳喚
    」，以與傳聞法則之理論相符，並與第159條之1規定相呼應
    。故上開尚未經被告行使詰問權之被告以外之人於審判外向
    法官所為之陳述及於偵查中向檢察官所為之陳述，應屬未經
    完足調查之證據，非謂無證據能力，不容許作為證據。否則
    ，如被告以外之人於本案審判中所為之陳述，與其先前在另
    案法官審判外或檢察官偵查中所為之陳述不符時，既謂後者
    無證據能力，依同法第155條第2項規定，即應悉數摒除不用
    ，僅能採取其於本案審判中之陳述作為判斷之依據，按之現
    行刑事訴訟法關於傳聞證據排除例外之規定，殊難謂為的論
    。於法院踐行詰問程序後，綜合該被告以外之人全部供述證
    據，斟酌卷內其他調查之證據資料，本於經驗法則及論理法
    則，作合理之比較而為取捨、判斷，此屬實質證據價值之自
    由判斷問題，要無所謂其證據價值自比審判外之陳述為高之
    可言（最高法院95年度臺上字第6675號判決意旨參照）。又
    證人、鑑定人依法應具結而未具結者，其證言或鑑定意見，
    不得作為證據；被告以外之人於偵查中向檢察官所為之陳述
    ，除顯有不可信之情況者外，得為證據，刑事訴訟法第158
    條之3、第159條之1既分別定有明文。且證人丙○○、丑○○、戊○○、庚○○嗣於審理中均已到庭接受交互詰問，則
    渠四人於偵查中結證之證詞，依照上揭說明，自均有證據能
    力。
三、按被告以外之人於審判中死亡者，其於檢察事務官、司法警
    察官或司法警察調查中所為之陳述，經證明具有可信之特別
    情況，且為證明犯罪事實之存否所必要者，得為證據，刑事
    訴訟法第159條之3第1款定有明文。又按證人、鑑定人依法
    應具結而未具結者，其證言或鑑定意見，不得作為證據；被
    告以外之人於偵查中向檢察官所為之陳述，除顯有不可信之
    情況者外，得為證據，刑事訴訟法第158條之3、第159條之1
    分別定有明文。且按被告詰問證人之權利既係訴訟上之防禦
    權，又屬憲法正當法律程序所保障之權利。此等憲法上權利
    之制度性保障，有助於公平審判及發見真實之實現，以達成
    刑事訴訟之目的。為確保被告對證人之詰問權，證人（含其
    他具證人適格之人）於審判中，應依人證之法定程序，到場
    具結陳述，並接受被告之詰問，其陳述始得作為認定被告犯
    罪事實之判斷依據。至於被告以外之人（含證人、共同被告
    等）於審判外之陳述，依法律特別規定得作為證據者（刑事
    訴訟法第159條第1項參照），『除客觀上不能受詰問者外』
    ，於審判中，仍應依法踐行詰問程序（司法院大法官會議第
    582號解釋理由書意旨參照）。查證人己○○經原審法院多
    次傳喚，除97年10月28日第一次審理期日己○○因病遲到（
    其係於審理期日結束後始到庭，且因被告、辯護人均已離開
    而未行交互詰問）外，己○○嗣或因發生車禍或因病而無法
    到庭，並於98年1月14日因病死亡（死亡證明書參見原審卷
    第187頁），則證人己○○部分自屬「客觀上不能受詰問」
    之情形，因其於警詢中之陳述，具有特別可信之情況（理由
    另詳後述），復為證明被告犯罪事實存否所必要，則證人己○○於警詢中證述及偵查中結證情節，依據前揭說明，應均
    有證據能力，得為本案之證據。
四、被告甲○○雖辯稱：「（警察詢問時到底有無照實說？）沒
    有。」、「（為何沒有照實說？）警察打我。」、「（哪個
    警察打你？）二個警察，不是幫我作筆錄的警察，是抓我的
    二個警察，他們在我車旁邊打我。」、「（打你時警察有無
    說什麼？）警察叫我身份證拿出來，毒品拿出來，沒有說其
    他的。」、「（除了在車旁被警察打外，有無其他警察在那
    裡打你？）車上，是一個高高、胖胖的警察。」、「（在車
    上他為何打你？）他叫我配合一點。」、「（警察有無說如
    何配合？）警察叫我毒品拿出，我說沒有，他就打我並叫我
    配合一點，沒有說其他的。」、「（所以你被警察打過這二
    次？）是的，沒有其他次被打。」、「（那幫你作筆錄的警
    察有無打你？）沒有。」、「（幫你作筆錄的警察有無恐嚇
    你？）沒有。」、「（為何你要騙幫你作筆錄的警察？）我
    怕問我的警察再打我。」、「（問你的警察有無打過你？）
    沒有，也沒有恐嚇過我。」、「（那你為何怕他打你而說謊
    ？）因為之前被打過，所以我會怕。」云云外，並辯稱打伊
    之警察即係子○○、癸○○云云。惟查：
  (一)、本件警察係因證人丁○○於96年4月13日指認被告販毒予
      丁○○後，始開始追查被告，警察且曾前往被告住處找被
      告未果，嗣警察始於96年9月9日0時30分許，在臺中縣龍
      井鄉○○路網咖店臨檢時查獲被告，之後被告即於同日警
      詢中主動供稱：伊自95年2月間起至96年3、4月間止，係
      幫王建誠運送毒品海洛因予己○○、丑○○、丙○○及庚○○等人，並向該四人收錢云云後，警察始找己○○、丑
      ○○、丙○○及庚○○等四人製作警詢筆錄。至戊○○部
      分則係戊○○主動供出有向被告購買海洛因之事實等節，
      業據證人即主辦本案之警察辛○○於原審審理中結證在卷
      (見原審卷第235頁背面至236頁背面)。又於上開時地參與
      查獲被告之警察計有4人分別為辛○○、壬○○、癸○○
      及子○○，且自查獲被告時起，均無何警察對被告為刑求
      、恐嚇情事，亦據證人辛○○、壬○○、癸○○及子○○
      於審理中分別結證在卷，互核相符。
   (二)、被告嗣雖又辯稱：「證人戊○○、庚○○、丑○○等六
       人的名字是小隊長（即壬○○）叫我看電腦，問我住在
       我那邊的有誰，並問我是否認識，並叫我把名字寫在紙
       上，……。」、「（警詢筆錄時你說你有運送毒品並收
       錢，是否自己主動供出？）是的。」、「（有無警察要
       你這樣講？）辛○○製作筆錄時說如果我沒有照他意思
       說，他就不做了，然後對我說配合一點，做完就可以回
       家，是小隊長（壬○○）、癸○○對我這樣說。」、「
       （警察除了對你說配合一點，做完可以回家外，有無說
       其他話？）我說我沒有賣，他們就說有誰已經說我在賣
       了，我還說沒有，就這樣。」、「（除了說上述的說『
       配合一點，做完可以回家外、有誰說你在賣，還說沒有
       』等話外，還有無說其他話？）沒有。」云云。惟證人
       辛○○於原審審理中結證：「（是被告自己供出，還是
       你們有暗示有關販毒與己○○等人？）我們有問他賣給
       誰，他自己講出來的。」、「（那為何在沒有任何提示
       之下，甲○○承認有替王建誠運送毒品？）我們問被告
       有無販毒予任何人，被告說有賣給己○○等人。」、「
       （被告是說賣毒品還是說替王建誠運送？）被告本來說
       運送。」等語；證人壬○○於原審審理中結證：「（你
       有無透過電腦資料讓被告指認哪些人住在他家附近？）
       沒有，……。」、「（被告問：證人戊○○、丑○○等
       六位證人是否你用電腦叫我寫在紙上，我不知道要做什
       麼？）沒有這件事。」等語。
   (三)、被告於原審審理中直承：96年9月9日伊製作完警詢筆錄
       後即離開警察局，且未去驗傷等語。則被告如真係遭警
       察刑求、威嚇，始為配合警察而謊稱自己有運送毒品予
       己○○等4人，並向該4人收錢之犯罪行為云云，則被告
       在遭警察以上開不法手段裁贓嫁禍後，何以竟不至醫院
       驗傷保全證據。又被告既係在遭警察以上開不法手段裁
       贓嫁禍後，始為前開「不實」陳述，則何以其所謂之「
       不實陳述」，竟核與證人己○○、丑○○、丙○○、庚○○等四人嗣後證述確有向被告購買海洛因多次等語情
       節相符，凡此均足徵證人辛○○、壬○○、癸○○及子
       ○○於原審審理中結證：自查獲被告時起，均無何警察
       對被告為刑求、恐嚇情事，也未暗示或明示要被告供出
       是何人向被告購毒等語，確堪採信。被告嗣於偵審中翻
       異前詞空言辯稱：伊是遭警刑求、威嚇才為如警詢筆錄
       所載之供述云云，尚難採信。
   (四)、從而，被告於警詢中之供述顯係其基於自由意識而為陳
       述，應有證據能力。
五、按證據裁判原則以嚴格證明法則為核心，亦即認定犯罪事實
    所憑之證據，須具證據能力，且經合法調查，否則不得作為
    判斷之依據（刑事訴訟法第155條第2項參照）。被告以外之
    證人於檢察事務官、司法警察官或司法警察調查中所為之陳
    述，與審判中不符時，其先前之陳述，於充足刑事訴訟法第
    159條之2所定之「可信性」與「必要性」要件，即屬合於得
    為證據使用之傳聞例外，應依法律所定各種證據之調查方式
    ，踐行調查之程序，始得作為判斷事實之依據。至於被告以
    外之證人於審判中所為之陳述，與先前之陳述內容相左或不
    一致時，如非以先前之陳述作為認定犯罪事實存否之證據，
    即無贅餘說明其有無證據能力之必要；該不合傳聞例外之先
    前陳述，雖不得作為犯罪成立與否之實體證據，按之刑事訴
    訟法第166條之1第2項、第3項第6款、第166條之2第1項、第
    2項等規定，尚非不得以其先前所為「自我矛盾之陳述」，
    用來彈劾（爭執、否定）該證人在審判中供述證據之證明力
    。此種僅止於用來爭執證明力之彈劾證據，即無嚴格證明法
    則之適用（最高法院96年度臺上字第7337號判決意旨參照）
    。是證人丁○○於96年4月13日警詢中及證人戊○○於警詢
    中所述，自均可為彈劾證據。
乙、實體部分：
一、訊據上訴人即被告甲○○矢口否認有何販賣第一級毒品海洛
    因犯行，辯稱：伊未曾交付或販賣毒品予丙○○、丑○○、
    戊○○、己○○、庚○○等人，也未曾使用0000000000號行
    動電話云云。惟查：
  (一)、上揭犯罪事實，業據證人丙○○於96年9月9日警詢，及97
      年1月21日偵查中；證人己○○於96年9月28日警詢，及97
      年7月3日偵查中；證人丑○○於96年9月9日警詢，及97年
      1月21日偵查中、原審審理中；證人戊○○於97年4月7日
      偵查中、原審審理中；證人庚○○於96年12月26日警詢、
      97年2月21日偵查中、原審審理中分別證述在卷，核與被
      告於警詢中直承：伊確有於95年2月至96年3、4月間交付
      海洛因予丙○○、丑○○、己○○、庚○○等4人多次，
      每次均向該4人收取1千元，伊係將毒品海洛因運送至臺中
      縣龍井鄉○○路夜市旁給己○○並當場收1千元；將毒品
      海洛因運送至臺中縣龍井鄉○○○路產業道路旁給丑○○
      並當場收1千元；將毒品海洛因運送至臺中縣龍井鄉○○○路產業道路旁給丙○○並當場收1千元；將毒品海洛因
      運送至臺中縣龍井鄉○○○路產業道路旁給庚○○並當場
      收1千元等語情節大致相符。又本案係因證人丁○○於96
      年4月13日向警察指認被告販賣毒品海洛因予丁○○後，
      警察始開始追查被告，並曾前往被告住處找被告未果，嗣
      始於96年9月9日0時30分許，在龍井鄉○○路網咖店臨檢
      時查獲被告，之後被告即於警詢中主動供出上揭自95年2
      月間起至96年3、4月間止，幫王建誠運送毒品海洛因予己○○、丑○○、丙○○及庚○○等4人，並向該4人收錢云
      云後，警察始找己○○、丑○○、丙○○及庚○○等4人
      製作警詢筆錄。至戊○○部分則係戊○○主動供出有向被
      告購買海洛因等節，業據證人即主辦本案之警察辛○○於
      原審審理中結證在卷（見原審卷第235頁背面至236頁背面
      ），並有被告96年9月9日警詢筆錄（警詢時間為96年9月9
      日2時19分許至同日3時30分許止）、證人己○○96年9月
      28日警詢筆錄、證人丑○○96年9月9日警詢筆錄（警詢時
      間為96年9月9日22時10分許至同日22時50分許止）、證人
      丙○○96年9月9日警詢筆錄（警詢時間為96年9月9日23時
      50分許至翌日0時10分止），及證人庚○○96年12月26日
      警詢筆錄等件在卷可憑。參之，被告直承伊與丑○○、戊○○、己○○、庚○○等4人間並無何怨隙。又被告既供
      稱：伊忘記與丙○○間有無怨隙等語，足見被告與丙○○
      間亦無何深仇大恨，衡情，證人丙○○、丑○○、戊○○
      、己○○、庚○○等5人端無虛捏事實誣陷被告販賣第一
      級毒品海洛因重罪必要，足徵證人丙○○、丑○○、戊○○、己○○、庚○○等5人證稱被告確有前揭販賣第一級
      毒品海洛因犯行等語，確符真實，堪可採信。
  (二)、再者，同一證人或被告於警、偵、審中所為陳述如有先後
      不符之情形者，應詳細審核各客觀事證，本諸論理法則、
      經驗法則辨析是否有何部分陳述有何事證可供補強，而堪
      採信。如依據客觀事證，本諸論理法則、經驗法則予以辨
      析後，足認該證人或被告嗣後翻異前詞所為有利於被告之
      陳述，顯悖常情或顯與事實不符，且有事證可供補強，足
      以認定其先前何部分之陳述確符真實者，即難僅因該證人
      或被告先後所述有所不一，即執為有利於被告之認定。查
      ，本案證人丙○○於原審審理中雖結證稱：「（96年9月9
      日是否曾至烏日分局龍津派出所製作警詢筆錄？）有，但
      日期忘記了。」、「（為何通知你去做筆錄？）忘了。」
      、「（提示丙○○96年9月9日烏日分局警詢筆錄第9頁，
      請回憶警方為何通知你前去作筆錄？）因為施用毒品被警
      察通知我去作筆錄。」、「（……為何96年9月9日警方通
      知你去指認一個綽號阿林的男子？）因為我被查獲施用毒
      品，警方叫我看是否這個人賣毒品。」、「（指認過程如
      何？）警方拿一或二個人照片給我看，並問我是否他們有
      在賣毒品給我，我說我不知道。」、「（當天是否有指認
      一個男子綽號阿林的男子有賣毒品給你？）有。」、「（
      為何剛才說你不知道？）因為讀書時與被告甲○○發生糾
      紛，所以指認。」、「（你到底有無向甲○○拿過海洛因
      ？）沒有。」、「 （既然沒有向被告拿過海洛因，為何
      在警詢及偵訊時指認曾向甲○○購買毒品？）因為讀書時
      與被告甲○○發生糾紛，所以故意害他。」、「（你說因
      為國中時與被告發生糾紛，所以要陷害他，是怎麼樣的糾
      紛？）口角，國中二年級或三年級時，應該是三年級時，
      在教室外面走廊，發生口角糾紛，他打我。」、「（發生
      何口角糾紛？）忘了。」、「 （誰打誰？）被告打我，
      打我身體，我沒有打他，被告打我背部，我沒有受傷，但
      很痛。」、「（這個糾紛讓你記憶不深刻？）是的。」、
      「 (這樣子你還陷害被告？）是的。」、「（是否有打00
      00000000的電話向小胖買海洛因？）有。」、「（其中一
      段時間小胖沒有接電話，而都是甲○○接的？）有。」、
      「（甲○○有無送過海洛因給你？）都不是甲○○，是叫
      兄仔的人送來。」、「（警詢及偵查中有無對你脅迫恐嚇
      、刑求？）都沒有。」、「（所以警、偵訊時都是根據自
      己的意思陳述？）是的。」、「（偵訊時有無具結作證？
      ）有。」、「（為何今日承認作偽證？）因為在監時想說
      這樣害他不好。」、「（依據上開筆錄，甲○○是先承認
      有賣毒給你，你後來才作筆錄，這樣有何關係？）我懷恨
      在心，我不知道被告為何承認賣毒給我。」、「……（我
      ）與甲○○沒有約好一起來 (開庭)，開庭前沒有與被告
      聊天。」、「（剛才有看到你與被告聊天，聊什麼？）我
      問他最近做什麼。」、「（你與他有仇，為何還向他問好
      ？）我不想繼續與他結怨。」、「（你以前為什麼與被告
      發生爭執？）被告說我拿他的東西，我說沒有，就發生口
      角並打我，被告是自己一個人打我，當時是在下課時間，
      有同學在走廊走來走去，甲○○用手打我，我沒有反擊，
      被告打我一下，我就閃到旁邊，被告共打了我一下，我就
      閃人，被告要繼續打我，但我閃了之後就沒有打我了，我
      與被告是在三年級時為同班同學。」、「（你從認識被告
      至今，你與被告就只有發生此次糾紛？）是的。」、「（
      此次糾紛後來如何解決？）不了了之，被告也沒有再找我
      麻煩。」、「（這次糾紛之後你們有無繼續來往？）沒有
      ，如果買東西遇到，有打招呼，就是說你也來買東西等話
      ，我們互相都有這樣問。」、「（畢業之後，你何時再看
      到甲○○？）有時會在便利商店遇到會打招呼。」、「（
      提示96年度偵字第29245號卷第15至16頁及第19至20頁偵
      訊筆錄，為何當天偵訊一開始你說不是向被告買，後來才
      又說是向被告買，如此的話，偵訊中你有要陷害被告？）
      檢察官一開始訊問我時我就要陷害被告了。」、「（既然
      一開始就要陷害被告，為何一開始你對檢察官說你不確定
      有無向被告買過毒品？）遲疑未答。」、「（你的答案是
      什麼？）我想說害他不好。」、「（剛才你不是說檢察官
      問時一開始你就要陷害被告？）對。」云云。惟證人丙○○於偵查中先係結證稱：「（你從96年3、4月開始跟甲○○買海洛因？）當時不是跟他買的，我是叫蔡盛源幫我拿
      的。」、「（警察有無對你刑求、恐嚇或脅迫？）半恐嚇
      ，警察跟我說問我是否認識甲○○，認識的話就說認識，
      不認識的話就是說不認識，否則我的罪會比較重。」、「
      （警察除了說這樣的話以外，還有無說其他恐嚇的話？）
      警察只有說如果我指認甲○○的話，我會沒事。」、「（
      警詢筆錄是否實在？）實在，我是有認識甲○○，拿毒品
      並不是我自己去拿的，但是跟誰拿我不清楚。」、「（在
      警局有明確指認是向甲○○購買毒品，與你今天所述不一
      致，今天是偽證嗎？）因為不是我直接跟甲○○拿的，我
      不確定有無跟甲○○買過毒品。」云云後；嗣始又當庭證
      稱：「（你跟甲○○是國中同學，有可能會認錯人嗎？）
      不會。」、「（警詢筆錄簽名前有無看過？）有。」、「
      （如果沒有購買為何要簽名？）我確實有跟甲○○購買毒
      品。」、「（你跟甲○○購買毒品的時間、地點？）從去
      年3、4月開始，地點是在龍井鄉的龍海國小附近產業道路
      ，及龍井鄉○○路附近，我跟他買10幾次。」、「（多久
      買一次？）4、5天買一次。」、「（每天買多少錢？）1
      千元1小包。」、「（你跟甲○○買的這10幾次，是否都
      是甲○○自己接電話，自己送貨給你？）是的。」、「（
      你跟甲○○都是買海洛因？）是的。」、「（你跟甲○○
      買毒品是否一手交錢、一手交貨？）是的。」等語。核證
      人丙○○對於其何以於警詢中指證被告販賣海洛因予伊乙
      節，先係於偵查中辯稱遭警半恐嚇云云，嗣於審理中則又
      改稱：是因為遭被告打一次，所以要陷害被告云云，核其
      所證先後反覆不一。況證人丙○○如真係因國中三年級時
      遭被告毆打一次，心懷怨恨而故意誣陷被告，則其何以非
      唯於96年7月28日警詢中證稱伊施用之海洛因係向綽號兄
      仔、大胖之王建誠所購買，而未供出有何向被告購買海洛
      因情事？（丙○○96年7月28日警詢筆錄，參見警卷4第5
      頁），並於偵查中一度企圖翻供為被告脫罪，足證證人丙○○於審理中辯稱：伊一開始就是要誣陷被告云云，要係
      事後迴護被告之詞，不足採信。
  (三)、證人丙○○於96年7月28日警詢中；證人丑○○於96年7月
      29日、8月16日警詢中、96年9月6日偵查中、96年9月28日
      偵查中；證人庚○○於96年8月17日警詢中、96年11月14
      日偵查中雖均未主動供出有向被告購買海洛因情事；惟販
      賣海洛因係屬重罪，該三位證人在檢警機關針對王建誠、
      劉凱維等販毒對象調查時（劉凱維販賣毒品予丑○○、庚○○等人部分，業經本院以97年度上訴字第1855號判處罪
      刑在案），未主動供出尚有向被告購買海洛因情事，自尚
      在常情之內，是尚難僅因該三位證人在被告自己先供出前
      揭販毒予丙○○、丑○○、庚○○情事前，未主動向警察
      說出上揭向被告購買海洛因事實，即謂該三位證人核與被
      告自白相符部分之證詞不足採信，附此說明。
  (四)、按販賣毒品之所謂販賣行為，係行為人基於營利之目的，
      而販入或賣出毒品而言。販賣毒品者，其主觀上須有營利
      之意圖，且客觀上有販賣之行為，即足構成，至於實際上
      是否已經獲利，則非所問。即於有償讓與他人之初，係基
      於營利之意思，並著手實施，而因故無法高於購入之原價
      出售，最後不得不以原價或低於原價讓與他人時，仍屬販
      賣行為。必也始終無營利之意思，縱以原價或低於原價有
      償讓與他人，方難謂為販賣行為，而僅得以轉讓罪論處（
      最高法院93年度臺上字第165號刑事判決意旨參照）。復
      衡以近年來毒品之濫用，危害國民健康與社會安定日益嚴
      重，治安機關對於販賣或施用毒品之犯罪行為，無不嚴加
      查緝，各傳播媒體對於政府大力掃毒之決心亦再三報導，
      已使毒品不易取得且物稀價昂，苟被告於有償交付海洛因
      與丙○○、丑○○、戊○○、己○○、庚○○之交易過程
      中無利可圖，縱屬至愚，亦無甘冒被取締移送法辦判處重
      刑之危險而平白從事上開海洛因交易之理。是其販入之價
      格必較其出售之價格為低，而有從中賺取買賣價差牟利之
      意圖及事實，應屬合理認定。又販賣毒品海洛因命係違法
      行為，非可公然為之，而海洛因亦無公定價格，係可任意
      分裝增減分量，且每次買賣之價格、數量，亦隨時依雙方
      之關係深淺、資力、需求量、對行情之認知、來源是否充
      裕、查緝是否嚴緊、購買者被查獲時供述購買對象之可能
      風險之評估等因素，而異其標準，機動調整，非可一概論
      之。從而販賣之利得，除非經行為人詳細供出各次所販賣
      之毒品之進價及售價，且數量俱臻明確外，實難察得其交
      易實情，然販賣者從價差或量差中牟利，方式雖異，惟其
      販賣行為在意圖營利則屬同一。從而，舉凡有償交易，除
      足以反證其確係另基於某種非圖利本意之關係外，通常尚
      難因無法查悉其精確之販入價格，作為是否高價賣出之比
      較，諉以無營利之意思而阻卻販賣犯行之追訴。本案被告
      與丙○○、丑○○、戊○○、己○○、庚○○交易海洛因
      均屬有償行為，且被告於丙○○、丑○○、戊○○、己○○、庚○○來電後，均專程趕赴雙方約定地點交付海洛因
      並收取價款，倘非有利可圖，自無平白甘冒觸犯重罪之風
      險而特意前往約定地點有償交付海洛因予丙○○、丑○○
      、戊○○、己○○、庚○○之理，足認被告主觀上確有營
      利之意圖甚明。至其販賣第一級毒品次數，參酌常人記憶
      能力，及該等行為隱密，購毒者通常不可能逐筆記錄時地
      ，以上開證人所證至少購買之次數，為最有利於被告之認
      定如犯罪事實欄所載。
  (五)、綜上所述，被告所辯要係事後卸責之詞，不足採信。本案
      事證明確，被告犯行堪予認定，應予依法論科。
二、按海洛因係毒品危害防制條例所定之第一級毒品，不得非法
    販賣。是核被告所為如犯罪事實欄一之(一)至(五)所示各次販賣
    第一級毒品海洛因之所為，均係犯毒品危害防制條例第4條
    第1項之販賣第一級毒品罪。又被告於警詢中雖辯稱伊係幫
    王建誠運送毒品及收取價金云云，惟尚無積極證據足認王建
    誠就被告本案各次犯行間確有犯意聯絡與行為分擔，尚難認
    渠二人為共同正犯，附此敘明。被告為販賣第一級毒品之目
    的而持有第一級毒品之低度行為，均已被販賣第一級毒品之
    高度行為所吸收，均不另論罪。再者，95年7月1日修正施行
    之刑法已廢除修正前刑法第56條連續犯之規定。本案被告販
    賣第一級毒品之犯罪時間，係在95年7月1日以後，應直接適
    用現行刑罰之規定處罰，應不待論。且學理上所謂之「集合
    犯」，係一種構成要件類型，亦即立法者針對特定刑罰規範
    之構成要件，已預設其本身係持續實行之複次行為，具備反
    覆、延續之行為特徵，將之總括或擬制成一個構成要件之「
    集合犯」行為，此種犯罪以反覆實行為典型、常態之行為方
    式，具侵害法益之同一性，因刑法評價上為構成要件之行為
    單一，因而僅包括的成立一罪。而毒品危害防制條例第4條
    第1項之販賣第一級毒品，在95年7月1日修正刑法施行前，
    並未被認係「集合犯」，而在上開刑法修正時（或在此後）
    ，亦未經立法機關另為「集合犯」之立法；已難為上開販賣
    第一級毒品罪係屬「集合犯」之認定。且被告上開多次販賣
    第一級毒品，均係接獲購毒者各次來電後，始進而為各該次
    毒品交易，主觀上亦難認係出於一次決意，其多次販賣第一
    級毒品之行為，依社會通念，亦認應為數罪之評價，始符刑
    罰公平原則。是被告先後計42次販賣第一級毒品之犯行，均
    屬犯意各別，行為互殊，均應分論併罰。再按被告在犯罪未
    發覺之前，向該管公務員告知其犯罪，而不逃避接受裁判，
    即與刑法第62條規定之自首條件相符，不以言明自首願受裁
    判為必要。即或自首後，嗣後又為與其初供不一致之陳述，
    甚至否認其有過失或犯罪，仍不能動搖其自首之效力（最高
    法院73年度臺上字第629號判決意旨參照)。查本件警察係因
    證人丁○○於96年4月13日指認被告販毒予丁○○後，始開
    始追查被告，並曾前往被告住處找被告未果，嗣於96年9月9
    日0時30分許，在龍井鄉○○路網咖店臨檢時查獲被告，之
    後被告即於警詢中主動供稱：伊自95年2月間起至96年3、4
    月間止，係幫王建誠運送毒品海洛因予己○○、丑○○、丙○○及庚○○等四人，並向該四人收錢云云後，警察始找己○○、丑○○、丙○○及庚○○等四人製作警詢筆錄。至戊○○部分則係戊○○主動供出有向被告購買海洛因等節，業
    如前述，是被告就上揭各次販賣海洛因予己○○、丑○○、
    丙○○及庚○○等四人部分，核均符合自首規定，宜均依刑
    法62條前段規定，各予以減輕其刑。
三、原審法院就被告販售第一級毒品海洛因予丑○○、丙○○、
    己○○、庚○○部分（即附表一、二、四、五部分），因認
    被告罪證明確，而各予論科，固屬有據。惟按刑法第59條之
    酌量減輕其刑，以宣告法定最低度之刑猶嫌過重者，始得為
    之；如別有法定減輕之事由，必依法律之規定減輕其刑後，
    仍屬情輕法重時，始得適用；亦即必於犯罪情狀顯可憫恕，
    且於法律上已別無其他應減輕或得減輕其刑之事由，而認如
    宣告法定最低度之刑猶嫌過重者，始有其適用（最高法院84
    年度台上字第166號、86年度台上字第3404號判決意旨可資
    參照）。本件原判決就附表一、二、四、五部分，認被告係
    符合自首要件，已依刑法第62條前段規定予以減輕其刑，而
    依刑法第64條第2項及第65條第2項規定，販賣第一級毒品之
    本刑為死刑或無期徒刑部分，經減輕其刑後，得選科無期徒
    刑，或二十年以下十五年以上之有期徒刑，自無縱宣告原最
    低本刑為無期徒刑，猶嫌過重之情形。乃原判決卻認被告就
    此部分，同時有依自首及刑法第59條之減輕其刑事由，而予
    以遞減輕其刑，於法尚屬有違。被告上訴意旨否認犯行，而
    執以指摘原判決不當，雖無理由；然原判決關於此部分，既
    有上揭可議之處，仍應由本院將該部分撤銷改判。爰審酌被
    告前無犯罪紀錄，有臺灣高等法院被告前案紀錄表一份在卷
    可稽，素行尚可；被告此部分販賣第一級毒品海洛因之對象
    計為4人，次數達40次，各次販賣第一級毒品海洛因之數量
    、金額；販賣海洛因毒品戕害他人健康，足使購買施用者導
    致精神障礙、性格異常，甚至造成生命危險之生理成癮性及
    心理依賴性，危害社會治安，惡性非輕，及被告不思以正當
    途徑合法掙取金錢，圖以販賣第一級毒品獲利，犯罪動機不
    良，暨被告犯罪後初於警詢中直承有販賣第一級毒品海洛因
    犯行予己○○、丑○○、丙○○及庚○○等4人，嗣於偵審
    中則翻異前詞，矢口否認犯行之態度等一切情狀，就其所犯
    如附表一、二、四、五所示各次犯行，各量處如主文第2項
    所示之刑。又按毒品危害防制條例第19條第1項規定：犯第4
    條之罪者，其供犯罪所用或因犯罪所得之財物，均沒收之，
    如全部或一部不能沒收時，追徵其價額或以其財產抵償之。
    但該條項並無如同條例第18條第1項所定「不問屬於犯人與
    否，沒收之」之明文，自屬相對沒收主義之立法。是其應沒
    收之物，應以屬被告或共犯所有者為限。又該規定所稱「追
    徵其價額」者，係指所沒收之物為金錢以外之其他財物而無
    法沒收時，應追徵其價額，使其繳納與原物相當之價額。如
    所得財物為金錢而無法沒收時，始應「以其財產抵償之」（
    最高法院95年度臺上字第305號判決意旨參照）。再按毒品
    危害防制條例第19條第1項規定，犯販賣毒品罪者，其犯罪
    所得之財物均沒收之，係採義務沒收主義。故販賣毒品所得
    之對價，不問其中成本若干，利潤多少，均應全部諭知沒收
    ，貫徹政府查禁煙毒之決心，以符立法本旨（最高法院91年
    度臺上字第2419號判決意旨參照）。本件如附表一、二、四
    、五所示被告各次販賣第一級毒品海洛因所得之現金，既均
    未扣案，自均應依毒品危害防制條例第19條第1項規定，併
    予宣告沒收，如全部或一部不能沒收時，以其財產抵償之。
    至上開行動電話及SIM卡，既查無積極證據足認係屬被告所
    有，復查無其他積極證據足認被告本案犯行係與王建誠共同
    為之，爰不於本案予以宣告沒收，附此敘明。
四、至原審法院就被告販賣第一級毒品予戊○○部分（即附表三
    所示），因認被告罪證明確，適用毒品危害防制條例第4條
    第1項、第19條第1項，刑法第11條、第59條規定，認販賣第
    一級毒品罪之最輕法定本刑為無期徒刑，且同為販賣第一級
    毒品之人，其原因動機不一，犯罪情節未必盡同，或有大盤
    毒梟者，亦有中、小盤之分，其販賣行為對國民健康所造成
    危害程度自屬有異，法律科處此類犯罪，所設之法定最低本
    刑卻同為「無期徒刑」，不可謂不重。於此情形，倘依其情
    狀處以較輕之徒刑，即足以懲儆，並可達防衛社會之目的者
    ，自非不可依客觀之犯行與主觀之惡性二者加以考量其情狀
    有無可憫恕之處，而適用刑法第59條之規定酌量減輕其刑，
    期使個案裁判之量刑，能斟酌至當，符合比例原則。本案被
    告販賣第一級毒品予戊○○部分之犯行，無視國家對於杜絕
    毒品危害之禁令，其行為固屬不當，應予非難，然其販賣第
    一級毒品之次數僅有2次，販賣毒品之價額共計2千元，尚非
    甚鉅，其販賣第一級毒品之犯罪情節均尚非至惡，相對於長
    期大量販賣毒品之大毒梟而言，其對社會治安及國民健康之
    危害顯然較小，是從被告犯案情節觀之，倘仍遽處以販賣第
    一級毒品之最低刑度，尚屬情輕法重，且難謂符合罪刑相當
    性及比例原則，更無從與大毒梟之惡行有所區隔，是其上開
    販賣第一級毒品之犯罪情狀相較於法定之重刑，在客觀上足
    以引起一般人之同情，情節尚堪憫恕，乃均依刑法第五十九
    條之規定酌量減輕其刑。並審酌被告前無犯罪紀錄，有臺灣
    高等法院被告前案紀錄表一份在卷可稽，素行尚可；其販賣
    第一級毒品海洛因之人數，各次販賣第一級毒品海洛因之數
    量、金額；販賣海洛因毒品戕害他人健康，足使購買施用者
    導致精神障礙、性格異常，甚至造成生命危險之生理成癮性
    及心理依賴性，危害社會治安，惡性非輕，及被告不思以正
    當途徑合法掙取金錢，圖以販賣第一級毒品獲利，犯罪動機
    不良，暨被告犯罪後矢口否認犯行之態度等一切情狀，各量
    處如附表三所示之刑。並明按毒品危害防制條例第19條第
    1項規定：犯第4條之罪者，其供犯罪所用或因犯罪所得之財
    物，均沒收之，如全部或一部不能沒收時，追徵其價額或以
    其財產抵償之。但該條項並無如同條例第18條第1項所定「
    不問屬於犯人與否，沒收之」之明文，自屬相對沒收主義之
    立法。是其應沒收之物，應以屬被告或共犯所有者為限。又
    該規定所稱「追徵其價額」者，係指所沒收之物為金錢以外
    之其他財物而無法沒收時，應追徵其價額，使其繳納與原物
    相當之價額。如所得財物為金錢而無法沒收時，始應「以其
    財產抵償之」（最高法院95年度臺上字第305號判決意旨參
    照）。再按毒品危害防制條例第19條第1項規定，犯販賣毒
    品罪者，其犯罪所得之財物均沒收之，係採義務沒收主義。
    故販賣毒品所得之對價，不問其中成本若干，利潤多少，均
    應全部諭知沒收，貫徹政府查禁煙毒之決心，以符立法本旨
    （最高法院91年度臺上字第2419號判決意旨參照）。本件如
    附表三所示被告各次販賣第一級毒品海洛因所得之現金，既
    均未扣案，自均應依毒品危害防制條例第19條第1項規定，
    併予宣告沒收，如全部或一部不能沒收時，以其財產抵償之
    。至上開行動電話及SIM卡，既查無積極證據足認係屬被告
    所有，復查無其他積極證據足認被告本案犯行係與王建誠共
    同為之，爰不於本案予以宣告沒收。核其認事用法均無違誤
    ，量刑亦屬適當，應予維持。被告上訴意旨否認犯行，而執
    以指摘原判決此部分不當，並無理由，應予駁回。
五、再查：
  (一)、本次刑法修正既依據「刑罰公平原則」之考量，刪除有關
      連續犯之規定，並將含有連續犯性質之常業犯一併全數刪
      除（參見刑法修正草案總說明），其立法理由略為：實務
      上之見解對於「同一罪名」之認定過寬，所謂「概括犯意
      」經常可連綿數年之久，「且在採證上多趨於寬鬆」，每
      每在起訴之後，最後事實審判決之前，對繼續犯同一罪名
      之罪者，均適用連續犯之規定論處，不無鼓勵犯罪之嫌，
      亦使國家刑罰權之行使發生不合理之現象等語。但立法理
      由同時謂：對於竊盜、吸毒（施用毒品）之習慣犯，恐因
      數罪併罰而有量刑過重而產生不合理之現象一節，在實務
      運用上應可參考德、日等國之經驗，委由學界及實務以補
      充解釋之方式，發展接續犯之概念，對於合乎接續犯或包
      括的一罪之情形，認為構成單一之犯罪，以限縮數罪併罰
      之範圍，用以解決上述問題。本次刑法修正既廢除連續犯
      及常業犯之規定，為達罰當其罪，符合罪刑相當之目的，
      自不宜以原有連續犯或常業犯量刑標準之舊思維，為數罪
      併罰定執行刑之依據，且修法前實務上因被告較起訴後或
      較前之詐欺取財行為未及為法院審酌，復因二者具有連續
      犯關係而為前案既判力所及，致無法對被告該次詐欺取財
      行為予以論罪處罰之不合理現象所在多有，此次修法刪除
      連續犯規定而論以數罪併罰結果，一方面可避免上述不合
      理現象之發生，另方面透過法院嗣後以裁定定其應執行之
      刑時，得以綜合審酌裁量出一適當之應執行刑，應更能切
      合此次修法用意，並解決修法理由所謂恐因數罪併罰而有
      量刑過重而產生不合理現象之問題。又按法律上屬於自由
      裁量之事項，並非概無法律性之拘束；法院就自由裁量權
      之行使，除不得逾越法律所規定範圍之外部性界限外，尚
      應受比例原則、公平正義原則之規範，謹守法律秩序之理
      念，體察法律之規範目的，使其結果實質正當，合於裁量
      之內部性界限，俾與立法本旨相契合。刑法第51條第5款
      規定數罪併罰，宣告多數有期徒刑者，應於各刑中之最長
      期以上，各刑合併之刑期以下，定其應執行之刑期，但不
      得逾三十年，其就數罪併罰，固非採併科主義，而係採限
      制加重主義，就俱發各罪中，以最重之宣告刑為基礎，由
      法院參酌他罪之宣告刑，裁量加重定之，且不得逾法定之
      三十年最高限制，此即外部性界限；然上揭定其應執行刑
      ，既屬刑法賦予法院自由裁量之事項，其應受內部性界限
      之拘束，要屬當然。而刑法修正將連續犯、常業犯規定悉
      予刪除，考其立法目的，係基於刑罰公平原則考量，杜絕
      僥倖犯罪心理，並避免鼓勵犯罪之誤解，乃改採一行為一
      罪一罰。是定其刑期時，除仍應就各別刑罰規範之目的、
      輕重罪間體系之平衡、整體犯罪非難評價、各行為彼此間
      之偶發性、與被告前科之關聯性、各行為所侵害法益之專
      屬性或同一性、數罪對法益侵害之加重效應、罪數所反映
      之被告人格特性與犯罪傾向、社會對特定犯罪例如一再殺
      人或販毒行為處罰之期待等，為綜合判斷外，尤須參酌上
      開實現刑罰公平性，以杜絕僥倖、減少犯罪之立法意旨，
      為妥適之裁量，倘違背此內部性界限，即屬權利濫用之違
      法（最高法院96年度臺上字第7583號判決意旨參照）。
  (二)、「科刑時應以行為人之責任為基礎，並審酌一切情狀，尤
      應注意下列事項，為科刑輕重之標準：一、犯罪之動機、
      目的。二、犯罪時所受之刺激。三、犯罪之手段。四、犯
      罪行為人之生活狀況。五、犯罪行為人之品行。六、犯罪
      行為人之智識程度。七、犯罪行為人與被害人之關係。八
      、犯罪行為人違反義務之程度。九、犯罪所生之危險或損
      害。十、犯罪後之態度。」，刑法第57條定有明文。從而
      ，法院於定應執行刑時，自應本於前揭原則、界限，綜合
      考量前揭一切情狀，定出一罰當其罪之應執行刑，而非僅
      依各次宣告刑之數字，單純透過加減乘除之四則運算，認
      為必符合若干比例，才算符合「比例原則」。本件，經本
      院綜合考量本案被告犯罪期間、犯罪次數、販賣海洛因之
      數量、販毒所得金額計僅為4萬元，均尚非甚鉅，被告犯
      罪後之態度等一切情狀，認上開撤銷改判所宣告之刑，及
      上訴駁回部分所宣告之刑，應定其應執行刑為有期徒刑26
      年，以達罰當其罪及符合比例原則目的，併此說明。
丙：證人丙○○（民國○○年○月○日生，身分證統一編號：Ｚ00000
    0000號，住臺中縣龍井鄉○○村○○路○段51號，居臺中縣
    龍井鄉○○村○○路250巷20號）就被告是否販賣第一級毒
    品海洛因予伊之重要事項，於原審審理中具結後猶為虛偽之
    陳述，所涉偽證罪嫌部分，應由檢察官另行依法偵查處理。
    又證人丁○○於96年4月13日主動向警察檢舉被告於「95年2
    月間起，每隔2、3天一次，販賣第一級毒品海洛因予丁○○
    ，共10幾次」等語，被告此部分犯嫌既未經檢察官起訴，本
    院自無從審理，均附此敘明。
據上論斷，應依刑事訴訟法第368條、第369條第1項前段、第364
條、第299條第1項前段，毒品危害防制條例第4條第1項、第19條
第1項，刑法第11條、第62條前段、第51條第5款，判決如主文。
本案經檢察官乙○○到庭執行職務。
中    華    民    國    98    年    7     月    23    日
            刑事第六庭  審判長法  官  李  文  雄
                              法  官  張  恩  賜
                              法  官  邱  顯  祥
上列正本證明與原本無異。
如不服本判決應於收受送達後十日內向本院提出上訴書狀，其未
敘述上訴之理由者並得於提起上訴後十日內向本院補提理由書（
均須按他造當事人之人數附繕本）「切勿逕送上級法院」。
                              書記官  許  美  惠
中    華    民    國    98    年    7    月     23    日
附錄論罪科刑法條：
毒品危害防制條例第四條第一項：
製造、運輸、販賣第一級毒品者，處死刑或無期徒刑；處無期徒
刑者，得併科新臺幣一千萬元以下罰金。
附表一：（犯罪事實欄一(一)所示販賣第一級毒品海洛因予丑○○
20次部分）
┌──┬───────┬───────────────────────┐
│編號│犯罪事實      │所犯罪名及處罰                                │
├──┼───────┼───────────────────────┤
│    │如犯罪事實欄一│甲○○販賣第一級毒品，處有期徒刑拾伍年陸月，販│
│1   │(一)部分所示    │賣毒品所得新臺幣玖佰元沒收，如全部或一部不能沒│
│    │              │收時，以其財產抵償之。                        │
├──┼───────┼───────────────────────┤
│    │如犯罪事實欄一│甲○○販賣第一級毒品，處有期徒刑拾伍年陸月，販│
│2   │(一)部分所示    │賣毒品所得新臺幣玖佰元沒收，如全部或一部不能沒│
│    │              │收時，以其財產抵償之。                        │
├──┼───────┼───────────────────────┤
│    │如犯罪事實欄一│甲○○販賣第一級毒品，處有期徒刑拾伍年陸月，販│
│3   │(一)部分所示    │賣毒品所得新臺幣玖佰元沒收，如全部或一部不能沒│
│    │              │收時，以其財產抵償之。                        │
├──┼───────┼───────────────────────┤
│    │如犯罪事實欄一│甲○○販賣第一級毒品，處有期徒刑拾伍年陸月，販│
│4   │(一)部分所示    │賣毒品所得新臺幣玖佰元沒收，如全部或一部不能沒│
│    │              │收時，以其財產抵償之。                        │
├──┼───────┼───────────────────────┤
│    │如犯罪事實欄一│甲○○販賣第一級毒品，處有期徒刑拾伍年陸月，販│
│5   │(一)部分所示    │賣毒品所得新臺幣玖佰元沒收，如全部或一部不能沒│
│    │              │收時，以其財產抵償之。                        │
├──┼───────┼───────────────────────┤
│    │如犯罪事實欄一│甲○○販賣第一級毒品，處有期徒刑拾伍年陸月，販│
│6   │(一)部分所示    │賣毒品所得新臺幣玖佰元沒收，如全部或一部不能沒│
│    │              │收時，以其財產抵償之。                        │
├──┼───────┼───────────────────────┤
│    │如犯罪事實欄一│甲○○販賣第一級毒品，處有期徒刑拾伍年陸月，販│
│7   │(一)部分所示    │賣毒品所得新臺幣玖佰元沒收，如全部或一部不能沒│
│    │              │收時，以其財產抵償之。                        │
├──┼───────┼───────────────────────┤
│    │如犯罪事實欄一│甲○○販賣第一級毒品，處有期徒刑拾伍年陸月，販│
│8   │(一)部分所示    │賣毒品所得新臺幣玖佰元沒收，如全部或一部不能沒│
│    │              │收時，以其財產抵償之。                        │
├──┼───────┼───────────────────────┤
│    │如犯罪事實欄一│甲○○販賣第一級毒品，處有期徒刑拾伍年陸月，販│
│9   │(一)部分所示    │賣毒品所得新臺幣玖佰元沒收，如全部或一部不能沒│
│    │              │收時，以其財產抵償之。                        │
├──┼───────┼───────────────────────┤
│    │如犯罪事實欄一│甲○○販賣第一級毒品，處有期徒刑拾伍年陸月，販│
│10  │(一)部分所示    │賣毒品所得新臺幣玖佰元沒收，如全部或一部不能沒│
│    │              │收時，以其財產抵償之。                        │
├──┼───────┼───────────────────────┤
│    │如犯罪事實欄一│甲○○販賣第一級毒品，處有期徒刑拾伍年陸月，販│
│11  │(一)部分所示    │賣毒品所得新臺幣玖佰元沒收，如全部或一部不能沒│
│    │              │收時，以其財產抵償之。                        │
├──┼───────┼───────────────────────┤
│    │如犯罪事實欄一│甲○○販賣第一級毒品，處有期徒刑拾伍年陸月，販│
│12  │(一)部分所示    │賣毒品所得新臺幣玖佰元沒收，如全部或一部不能沒│
│    │              │收時，以其財產抵償之。                        │
├──┼───────┼───────────────────────┤
│    │如犯罪事實欄一│甲○○販賣第一級毒品，處有期徒刑拾伍年陸月，販│
│13  │(一)部分所示    │賣毒品所得新臺幣玖佰元沒收，如全部或一部不能沒│
│    │              │收時，以其財產抵償之。                        │
├──┼───────┼───────────────────────┤
│    │如犯罪事實欄一│甲○○販賣第一級毒品，處有期徒刑拾伍年陸月，販│
│14  │(一)部分所示    │賣毒品所得新臺幣玖佰元沒收，如全部或一部不能沒│
│    │              │收時，以其財產抵償之。                        │
├──┼───────┼───────────────────────┤
│    │如犯罪事實欄一│甲○○販賣第一級毒品，處有期徒刑拾伍年陸月，販│
│15  │(一)部分所示    │賣毒品所得新臺幣玖佰元沒收，如全部或一部不能沒│
│    │              │收時，以其財產抵償之。                        │
├──┼───────┼───────────────────────┤
│    │如犯罪事實欄一│甲○○販賣第一級毒品，處有期徒刑拾伍年陸月，販│
│16  │(一)部分所示    │賣毒品所得新臺幣玖佰元沒收，如全部或一部不能沒│
│    │              │收時，以其財產抵償之。                        │
├──┼───────┼───────────────────────┤
│    │如犯罪事實欄一│甲○○販賣第一級毒品，處有期徒刑拾伍年陸月，販│
│17  │(一)部分所示    │賣毒品所得新臺幣玖佰元沒收，如全部或一部不能沒│
│    │              │收時，以其財產抵償之。                        │
├──┼───────┼───────────────────────┤
│    │如犯罪事實欄一│甲○○販賣第一級毒品，處有期徒刑拾伍年陸月，販│
│18  │(一)部分所示    │賣毒品所得新臺幣玖佰元沒收，如全部或一部不能沒│
│    │              │收時，以其財產抵償之。                        │
├──┼───────┼───────────────────────┤
│    │如犯罪事實欄一│甲○○販賣第一級毒品，處有期徒刑拾伍年陸月，販│
│19  │(一)部分所示    │賣毒品所得新臺幣玖佰元沒收，如全部或一部不能沒│
│    │              │收時，以其財產抵償之。                        │
├──┼───────┼───────────────────────┤
│    │如犯罪事實欄一│甲○○販賣第一級毒品，處有期徒刑拾伍年陸月，販│
│20  │(一)部分所示    │賣毒品所得新臺幣玖佰元沒收，如全部或一部不能沒│
│    │              │收時，以其財產抵償之。                        │
└──┴───────┴───────────────────────┘
附表二：（犯罪事實欄一(二)所示販賣第一級毒品海洛因予丙○○
10次部分）
┌──┬───────┬───────────────────────┐
│編號│犯罪事實      │所犯罪名及處罰                                │
├──┼───────┼───────────────────────┤
│    │如犯罪事實欄一│甲○○販賣第一級毒品，處有期徒刑拾伍年陸月，販│
│1   │(二)部分所示    │賣毒品所得新臺幣壹仟元沒收，如全部或一部不能沒│
│    │              │收時，以其財產抵償之。                        │
├──┼───────┼───────────────────────┤
│    │如犯罪事實欄一│甲○○販賣第一級毒品，處有期徒刑拾伍年陸月，販│
│2   │(二)部分所示    │賣毒品所得新臺幣壹仟元沒收，如全部或一部不能沒│
│    │              │收時，以其財產抵償之。                        │
├──┼───────┼───────────────────────┤
│    │如犯罪事實欄一│甲○○販賣第一級毒品，處有期徒刑拾伍年陸月，販│
│3   │(二)部分所示    │賣毒品所得新臺幣壹仟元沒收，如全部或一部不能沒│
│    │              │收時，以其財產抵償之。                        │
├──┼───────┼───────────────────────┤
│    │如犯罪事實欄一│甲○○販賣第一級毒品，處有期徒刑拾伍年陸月，販│
│4   │(二)部分所示    │賣毒品所得新臺幣壹仟元沒收，如全部或一部不能沒│
│    │              │收時，以其財產抵償之。                        │
├──┼───────┼───────────────────────┤
│    │如犯罪事實欄一│甲○○販賣第一級毒品，處有期徒刑拾伍年陸月，販│
│5   │(二)部分所示    │賣毒品所得新臺幣壹仟元沒收，如全部或一部不能沒│
│    │              │收時，以其財產抵償之。                        │
├──┼───────┼───────────────────────┤
│    │如犯罪事實欄一│甲○○販賣第一級毒品，處有期徒刑拾伍年陸月，販│
│6   │(二)部分所示    │賣毒品所得新臺幣壹仟元沒收，如全部或一部不能沒│
│    │              │收時，以其財產抵償之。                        │
├──┼───────┼───────────────────────┤
│    │如犯罪事實欄一│甲○○販賣第一級毒品，處有期徒刑拾伍年陸月，販│
│7   │(二)部分所示    │賣毒品所得新臺幣壹仟元沒收，如全部或一部不能沒│
│    │              │收時，以其財產抵償之。                        │
├──┼───────┼───────────────────────┤
│    │如犯罪事實欄一│甲○○販賣第一級毒品，處有期徒刑拾伍年陸月，販│
│8   │(二)部分所示    │賣毒品所得新臺幣壹仟元沒收，如全部或一部不能沒│
│    │              │收時，以其財產抵償之。                        │
├──┼───────┼───────────────────────┤
│    │如犯罪事實欄一│甲○○販賣第一級毒品，處有期徒刑拾伍年陸月，販│
│9   │(二)部分所示    │賣毒品所得新臺幣壹仟元沒收，如全部或一部不能沒│
│    │              │收時，以其財產抵償之。                        │
├──┼───────┼───────────────────────┤
│    │如犯罪事實欄一│甲○○販賣第一級毒品，處有期徒刑拾伍年陸月，販│
│10  │(二)部分所示    │賣毒品所得新臺幣壹仟元沒收，如全部或一部不能沒│
│    │              │收時，以其財產抵償之。                        │
└──┴───────┴───────────────────────┘
附表三：（犯罪事實欄一(三)所示販賣第一級毒品海洛因予戊○○
2次部分）
┌──┬───────┬───────────────────────┐
│編號│犯罪事實      │所犯罪名及處罰                                │
├──┼───────┼───────────────────────┤
│    │如犯罪事實欄一│甲○○販賣第一級毒品，處有期徒刑拾伍年陸月，販│
│1   │(三)部分所示    │賣毒品所得新臺幣壹仟元沒收，如全部或一部不能沒│
│    │              │收時，以其財產抵償之。                        │
├──┼───────┼───────────────────────┤
│    │如犯罪事實欄一│甲○○販賣第一級毒品，處有期徒刑拾伍年陸月，販│
│2   │(三)部分所示    │賣毒品所得新臺幣壹仟元沒收，如全部或一部不能沒│
│    │              │收時，以其財產抵償之。                        │
└──┴───────┴───────────────────────┘
附表四：（犯罪事實欄一(四)所示販賣第一級毒品海洛因予己○○
5次部分）
┌──┬───────┬───────────────────────┐
│編號│犯罪事實      │所犯罪名及處罰                                │
├──┼───────┼───────────────────────┤
│    │如犯罪事實欄一│甲○○販賣第一級毒品，處有期徒刑拾伍年陸月，販│
│1   │(四)部分所示    │賣毒品所得新臺幣壹仟元沒收，如全部或一部不能沒│
│    │              │收時，以其財產抵償之。                        │
├──┼───────┼───────────────────────┤
│    │如犯罪事實欄一│甲○○販賣第一級毒品，處有期徒刑拾伍年陸月，販│
│2   │(四)部分所示    │賣毒品所得新臺幣壹仟元沒收，如全部或一部不能沒│
│    │              │收時，以其財產抵償之。                        │
├──┼───────┼───────────────────────┤
│    │如犯罪事實欄一│甲○○販賣第一級毒品，處有期徒刑拾伍年陸月，販│
│3   │(四)部分所示    │賣毒品所得新臺幣壹仟元沒收，如全部或一部不能沒│
│    │              │收時，以其財產抵償之。                        │
├──┼───────┼───────────────────────┤
│    │如犯罪事實欄一│甲○○販賣第一級毒品，處有期徒刑拾伍年陸月，販│
│4   │(四)部分所示    │賣毒品所得新臺幣壹仟元沒收，如全部或一部不能沒│
│    │              │收時，以其財產抵償之。                        │
├──┼───────┼───────────────────────┤
│    │如犯罪事實欄一│甲○○販賣第一級毒品，處有期徒刑拾伍年柒月，販│
│5   │(四)部分所示    │賣毒品所得新臺幣貳仟元沒收，如全部或一部不能沒│
│    │              │收時，以其財產抵償之。                        │
└──┴───────┴───────────────────────┘
附表五：（犯罪事實欄一(五)所示販賣第一級毒品海洛因予庚○○
5次部分）
┌──┬───────┬───────────────────────┐
│編號│犯罪事實      │所犯罪名及處罰                                │
├──┼───────┼───────────────────────┤
│    │如犯罪事實欄一│甲○○販賣第一級毒品，處有期徒刑拾伍年陸月，販│
│1   │(五)部分所示    │賣毒品所得新臺幣壹仟元沒收，如全部或一部不能沒│
│    │              │收時，以其財產抵償之。                        │
├──┼───────┼───────────────────────┤
│    │如犯罪事實欄一│甲○○販賣第一級毒品，處有期徒刑拾伍年陸月，販│
│2   │(五)部分所示    │賣毒品所得新臺幣壹仟元沒收，如全部或一部不能沒│
│    │              │收時，以其財產抵償之。                        │
├──┼───────┼───────────────────────┤
│    │如犯罪事實欄一│甲○○販賣第一級毒品，處有期徒刑拾伍年陸月，販│
│3   │(五)部分所示    │賣毒品所得新臺幣壹仟元沒收，如全部或一部不能沒│
│    │              │收時，以其財產抵償之。                        │
├──┼───────┼───────────────────────┤
│    │如犯罪事實欄一│甲○○販賣第一級毒品，處有期徒刑拾伍年陸月，販│
│4   │(五)部分所示    │賣毒品所得新臺幣壹仟元沒收，如全部或一部不能沒│
│    │              │收時，以其財產抵償之。                        │
├──┼───────┼───────────────────────┤
│    │如犯罪事實欄一│甲○○販賣第一級毒品，處有期徒刑拾伍年陸月，販│
│5   │(五)部分所示    │賣毒品所得新臺幣壹仟元沒收，如全部或一部不能沒│
│    │              │收時，以其財產抵償之。                        │
└──┴───────┴───────────────────────┘


司法院資訊處製作；財團法人民間司法改革基金會備份。
